臺灣高等法院刑事判決　　　　　　　　 94年度上訴字第508號
上　訴　人　臺灣宜蘭地方法院檢察署檢察官
被　　　告　甲○○
上列上訴人因被告毒品危害防制條例案件，不服臺灣宜蘭地方法
院93年度訴字第382號，中華民國93年12月31日第一審判決（起
訴案號：臺灣宜蘭地方法院檢察署93年度毒偵字第802號），提
起上訴，審理中請求併辦（臺灣宜蘭地方法院檢察署94年度毒偵
55 號、93年度毒偵971號、94年度毒偵54號、93年度毒偵1230號
），本院判決如下：
    主  文
原判決關於施用第二級毒品部分撤銷。
甲○○連連續施用第二級毒品，累犯，處有期徒刑陸月，如易科
罰金，以佰元折算壹日，扣案之第二級毒品安非他命壹包（毛
重壹點貳公克）沒收並銷燬之，包裝袋乙只沒收。
    事  實
一、甲○○前因違反槍砲彈藥刀械管制條例案件，經本院以87年
    度上訴字第4109號刑事判決判處有期徒刑一年六月確定，於
    民國92年12月03日執行完畢出監。另因施用毒品案件，經臺
    灣宜蘭地方法院以88年度毒聲字第 4號裁定送觀察、勒戒後
    ，認無繼續施用毒品傾向，由臺灣宜蘭地方法院檢察署檢察
    官於88年02月20日，以87年度偵字第0992號為不起訴處分確
    定；再因施用毒品案件，經同法院以91年度毒聲字第 346號
    裁定送觀察、勒戒後，認無繼續施用毒品傾向，由同檢察署
    檢察官於91年09月25日，以91年度毒緝偵字第86、87、88、
    89號為不起訴處分確定。詎其猶不知悔改，竟分別基於施用
    第二級毒品安非他命（下稱安非他命）抵癮之概括犯意，自
    93年03月某日起，至同年11月08日止，在宜蘭縣員山鄉○○
    村○○路一二四號住處及宜蘭縣友人處多次施用安非他命；
    嗣於93年07月23日晚間九時三十五分許，經警持臺灣宜蘭地
    方法院檢察署鑑定許可書採集其尿液送鑑定之結果，呈嗎啡
    陽性反應（所犯連續施用第一級毒品部分，業經臺灣宜蘭地
    方法院判處有期徒刑拾月確定），雖未符合行政院衛生署公
    告之『濫用藥物尿液檢驗作業準則』第十八條規定之甲基安
    非他命陽性判定標準，惟仍檢出濃度1543ng/ml甲基安非他
    命成分，再於93年09月26日下午一時許，為警在宜蘭縣宜蘭
    市○○路八十八號前查獲，自其上衣口袋內扣得海洛因一包
    （淨重三點二七公克、包裝重零點五公克）及安非他命一包
    （毛重一點二公克），並於同日下午三時十分許採集其尿液
    於93年11月10日上午十一時二十分許為警採集其尿液送鑑定
    之結果，呈嗎啡及安非他命陽性反應，始知悉上情。
二、案經宜蘭縣警察局移送臺灣宜蘭地方法院檢察署檢察官偵查
    起訴及移送併辦。
    理  由
一、前揭事實，業據被告甲○○於警訊、原審及本院審理時迭次
    坦承不諱，其於原審確切供承：伊承認施用海洛因及安非他
    命.....，海洛因從93年07月中旬開始施用，最後用到11月0
    8日，平均一星期施用一次，都在圓山住處施用，摻入香煙
    內施用，安非他命用玻璃球施用，是從93年03月份開始施用
    ，最後一次是在93年11月08日，安非他命沒有常施用，是到
    朋友家才施用，也有在圓山鄉家裡施用，朋友家是在宜蘭縣
    ... （見原審卷第107頁），且其分別為警於93年07月23日
    晚間九時三十五分許、同年09月26日下午三時十分許、同年
    11月10日上午十一時二十分許採集其尿液送鑑定之結果，除
    93年07月23日該次之安非他命檢驗，因確認檢驗濃度不符合
    行政院衛生署公告之『濫用藥物尿液檢驗作業準則』第十八
    條規定之甲基安非他命陽性判定標準，而將安非他命檢驗結
    果記載為陰性外（按此部份另詳述於後），餘均呈嗎啡及甲
    基安非他命陽性反應。此有臺灣宜蘭地方法院檢察署93年度
    聲字第91號鑑定許可書、宜蘭縣警察局刑警隊偵辦第一、二
    級毒品案件犯罪嫌疑犯尿液送驗編號、姓名對照表三紙、慈
    濟大學濫用藥物檢驗中心出具之檢驗總表三紙附卷可稽（見
    宜警刑偵字第0930031065號卷第10頁、94年毒偵字第55號卷
    第19頁、第0000000000號卷第7頁）。而扣案之白色粉末物
    品一包，經送請法務部調查局鑑定後，認係毒品海洛因（淨
    重三點二七公克、包裝重零點五公克），亦有該局93年11月
    10日調科壹字第300001170號鑑定通知書一紙在卷可證（見
    原審卷第83頁），是其自白要與事實相符，應非虛詞，足堪
    採信。
二、按被告為警查獲後，於93年07月23日晚間九時三十五分許採
    集其尿液送鑑定之結果，其尿液中安非他命含量為199ng/ml
    、甲基安非他命含量為1543ng/ml，此有慈濟大學濫用藥物
    檢驗中心出具之檢驗總表一紙附卷可稽，而依行政院衛生署
    公告之『濫用藥物尿液檢驗作業準則』第十八條規定，甲基
    安非他命之陽性判定標準為：「甲基安非他命500ng/ml，且
    其代謝物安非他命在200ng/ml以上」，故慈濟大學濫用藥物
    檢驗中心乃將該次安非他命檢驗結果記載為「陰性」，並於
    93年09月13日以慈藥字第93091301號函覆稱：「該批檢驗之
    最低可定量濃度為75ng/ml，檢體查詢編號000000000號之結
    果均高於最低偵測極限，若單純以檢驗方法判斷應為陽性。
    但依行政院衛生署公告之濫用藥物尿液檢驗作業準則第十八
    條規定，甲基安非他命之陽性判定標準為：「甲基安非他命
    500ng/ml，且其代謝物安非他命在200ng/ml以上」，故依衛
    生署之規定判斷該檢體為未檢出」等語（見原審卷第26頁）
    。惟被告確實有於前揭時地施用安非他命之犯行，已據其迭
    次坦承在卷，且尿液中復檢驗出安非他命含量為199ng/ml、
    甲基安非他命含量為1543ng/ml可證，參之前開濫用藥物尿
    液檢驗作業準則第二十條規定：「司法案件之濫用藥物尿液
    ，必要時得採用最低可定量濃度為閾值，不受第十五條、第
    十八條規定限制」意旨，顯見同法第十八條所規定之標準，
    並非為認定被告犯行之絕對依據。本件被告該次檢驗，既經
    檢驗出其尿液中安非他命含量199ng/ml、，二者均高於最低
    可定量濃度75ng/ml之閾值（此節上述慈濟大學濫用藥物檢
    驗中心所為之函覆亦已指明），而與完全未檢驗出安非他命
    、甲基安非他命含量者不同，上開檢驗結果甲基安非他命濃
    度1543ng/ml，應認被告之自白與事實相符，本院自得據為
    被告犯行之認定。
三、又被告前因施用毒品案件，經臺灣宜蘭地方法院以88年度毒
    聲字第 4號裁定送觀察、勒戒後，認無繼續施用毒品傾向，
    由該院檢察署檢察官於88年02月20日，以87年度偵字第0992
    號為不起訴處分確定，再因施用毒品案件，經同院以91年度
    毒聲字第 346號裁定送觀察、勒戒後，認無繼續施用毒品傾
    向，由該院檢察署檢察官於91年09月25日，以91年度毒緝偵
    字第86、87、88、89為不起訴處分確定，此有該院檢察署檢
    察官91年度毒偵緝字第86、87、88、89號不起訴處分書，及
    本院被告全國前案紀錄表及本院檢察署刑案紀錄簡復表等件
    存卷足憑。
四、綜上所述，本件事證已臻明確，被告施用第二級毒品安非他
    命犯行洵堪認定，應依法論科。
五、論罪：
    查安非他命為毒品危害防制條例第二條第一項第二款所稱之
    第二級毒品，不得持有及施用，被告甲○○竟持以施用，核
    其所為，係犯同條例第十條第二項之施用第二級毒品罪。其
    施用前持有第二級毒品安非他命之低度行為，應為施用之高
    度行為所吸收，均不另論罪。被告先後多次施用安非他命抵
    癮之犯行，時間緊接，方法相同，所犯係構成要件相同之罪
    名，顯係基於概括犯意而反覆為之，為連續犯，應依刑法第
    五十六條之規定，論以一罪並依法加重其刑。公訴人雖僅就
    被告自93年03月份某日某時許至同年07月22日下午十時許止
    施用安非他命多次之犯行提起公訴，然檢察官就犯罪事實一
    部起訴者，其效力及於全部，本件被告於上開時間外施用安
    非他命之犯罪事實（即檢察官移送併辦94年度毒偵字第55、
    54號），與前揭論罪科刑之部分，有連續犯之關係，已如前
    述，依審判不可分原則，本院自得併予審理。次查，被告前
    因違反槍砲彈藥刀械管制條例案件，經本院以87年度上訴字
    第4109號刑事判決判處有期徒刑一年六月確定，於92年12月
    03日執行完畢出監，有本院被告全國前案紀錄表在卷可資佐
    憑，其於有期徒刑執行完畢後五年內再犯法定刑有期徒刑以
    上之本罪，應依刑法第四十七條累犯之規定，加重其刑，並
    遞加重之。
六、撤銷改判之理由：
    原審不察，就關於施用第二級毒品部分未予被告論罪科刑，
    固非無見，惟：原判決僅以慈濟大學濫用藥物檢驗中心函覆
    指稱：因未符合行政院衛生署公告之濫用藥物尿液檢驗作業
    準則第十八條所規定之甲基安非他命之陽性判定標準，判斷
    該檢體為未檢出等語，遽認被告施用安非他命之犯行不能證
    明，無視被告自白施用安非他命，及確實自且尿液中檢驗出
    安非他命含量199ng /ml、甲基安非他命含量1543ng/ml之事
    實，並濫用藥物尿液檢驗作業準則第二十條之例外規定，實
    有未洽。公訴人上訴指摘原判決不當，為有理由，自應由本
    院將原判決關於施用第二級毒品部分撤銷改判。爰審酌被告
    歷經毒品危害防制條例觀察勒戒之先行程序助其戒除毒癮後
    ，不但未見成效，竟再犯本件施用毒品犯行，顯見其已無法
    依憑己力拔除毒癮，惟念其坦承犯行，態度良好及施用情形
    等一切情狀，量處如主文第二項所示之刑，並諭知易科罰金
    之折算標準。扣案之安非他命一包（毛重一點二公克），屬
    查獲之毒品，依毒品危害防制條例第十八條第一項前段之規
    定宣告沒收銷燬之。外包裝乙只，得與袋內之毒品分離，其
    作用在於利於攜帶前開扣案之毒品，是扣案之空包裝袋一個
    係被告所有供犯罪所用之物，依毒品危害防制條例第十九條
    第一項諭知沒收。
七、適用法律：
據上論斷，應依刑事訴訟法第369條第1項前段、第364條、第299
條第1項前段，毒品危害防制條例第10條第2項、第18條第1項前
段、第19條第1項，刑法第11條前段、第56條、第47條、第41條
第1項，罰金罰鍰提高標準條例第2條，判決如主文。
本案經檢察官鄭龍照到庭執行職務。
中    華    民    國    94    年    3    月    31    日
                  刑事第二十一庭審判長法  官  溫耀源
                                      法  官  周政達
                                      法  官  邱同印
以上正本證明與原本無異。
不得上訴。
                                      書記官  莊昭樹
中    華    民    國    94    年    3     月    31    日
附錄：本案論罪科刑法條全文
毒品危害防制條例第10條
施用第一級毒品者，處六月以上五年以下有期徒刑。
施用第二級毒品者，處三年以下有期徒刑。
